【裁判字號】    98,易,4068
【裁判日期】    990212
【裁判案由】    詐欺
【裁判全文】
臺灣臺中地方法院刑事判決              98年度易字第4068號
公  訴  人  臺灣臺中地方法院檢察署檢察官
被      告  甲○○
上列被告因詐欺案件，經檢察官提起公訴（98年度偵字第24905
號、第27045號），及移送併辦（98年度偵字第27385號、臺灣臺
南地方法院檢察署98年度偵字第14724號），茲被告於準備程序
中就被訴事實為有罪之陳述，受命法官於聽取當事人之意見後，
由本院合議庭裁定由受命法官獨任進行簡式審判程序，判決如下
：
    主    文
甲○○幫助意圖為自己不法之所有，以詐術使人將本人之物交付
，處拘役伍拾日，如易科罰金，以新臺幣壹仟元折算壹日。
    犯罪事實及理由
一、犯罪事實：
    甲○○可預見將自己帳戶提款卡、密碼提供予不詳身分之人
    使用，足供他人作為詐騙財物匯款之工具，竟仍基於縱若有
    人持以詐欺犯罪亦無違反其本意之不確定幫助故意，於民國
    （下同）98年7月18日下午3時許，在臺中縣沙鹿鎮靜宜大學
    對面之7-11便利商店前，將其所申設之中華郵政股份有限公
    司沙鹿郵局（下稱沙鹿郵局）帳號00000000000000號帳戶及
    合作金庫商業銀行朝馬分行（下稱合庫銀行）帳號00000000
    00000號帳戶之提款卡各1張，交付真實姓名年籍不詳綽號「
    小風」（或「小豐」）之成年人，甲○○並事先於電話中將
    上開提款卡之密碼告知與「小風」同屬詐欺集團成員之真實
    姓名年籍不詳之成年女子，而容任他人使用其帳戶。嗣該真
    實姓名年籍不詳之2人與其等所屬之詐欺集團成員，即共同
    基於為自己不法所有之犯意，為下列詐欺取財犯行：
    (1)該詐欺集團成員先在雅虎奇摩拍賣網站刊登出售小筆電之
      不實拍賣訊息，嗣丁○○於98年7月20日見該訊息而下標
      購買並得標，該詐欺集團成員即佯稱須將價款匯入指定帳
      戶，丁○○因此陷於錯誤，於同日下午2時許，依該詐欺
      集團成員之指示，於桃園縣龜山鄉○○○路之銀行提款機
      以轉帳方式將新臺幣（下同）4000元匯入甲○○上開沙鹿
      郵局帳戶中，旋遭詐欺集團成員提領殆盡。
    (2)於98年7月20日，己○○見詐欺集團成員在郵購公司所刊
      登之單眼相機出售訊息而聯絡購買，該詐欺集團成員即佯
      稱須將價款匯入指定帳戶，己○○因而陷於錯誤，於同日
      下午3時46分許，依該詐欺集團成員之指示至郵局將1萬10
      00元款項匯入甲○○上開沙鹿郵局帳戶中，旋遭提領殆盡
      。
    (3)該詐欺集團成員先在雅虎奇摩拍賣網站刊登拍賣多媒體播
      放機之不實訊息，嗣丙○○於98年7月20日上網見該訊息
      而購買，即有該集團成員要求丙○○須匯款至指定帳戶，
      丙○○因此陷於錯誤，於同日下午5時58分許，依該詐欺
      集團成員之指示，將4750元匯入甲○○上開沙鹿郵局帳戶
      中，旋遭提領殆盡。
    (4)該詐欺集團成員先在雅虎奇摩拍賣網站刊登拍賣理光牌相
      機之不實訊息，嗣戊○○於98年7月20日晚間9時許上網見
      該訊息而購買，即有該集團成員要求戊○○須匯款至指定
      帳戶，戊○○因此陷於錯誤，於同日晚間11時25分許及翌
      （21）日上午9時33分許，分別依該詐欺集團成員之指示
      ，將1萬2000元及1000元匯入甲○○上開沙鹿郵局帳戶中
      ，旋遭提領殆盡。
    (5)該詐欺集團成員先在雅虎奇摩拍賣網站刊登出售數位相機
      之不實訊息，嗣乙○○於98年7月21日凌晨2時許上網見該
      訊息而聯絡購買，即有該集團成員要求乙○○須匯款至指
      定帳戶，乙○○因此陷於錯誤，於同日上午8時56分許，
      依該詐騙集團成員之指示，以ATM自動提款機轉帳之方式
      將5000元匯入甲○○上開合庫銀行帳戶中，旋遭提領殆盡
      。
   嗣因丁○○、己○○、丙○○、戊○○及乙○○久未收到前
   開所購之物品，始知受騙，報警處理而循線查獲上情。
二、證據名稱：
(一)被告甲○○於本院準備程序及審理時為認罪之陳述。
(二)被害人丁○○、己○○、丙○○、戊○○、乙○○分別於警
    詢中之指述。
(三)被害人丁○○提出之台新銀行自動櫃員機交易明細表1紙、
    己○○提出之郵政國內匯款執據1紙、戊○○提出之中華郵
    政公司自動櫃員機儲戶交易明細表及郵政自動櫃員機交易明
    細表各1紙、乙○○提出之中國信託自動櫃員機交易明細表1
    紙。
(四)中華郵政股份有限公司豐原郵局98年8月11日營字第0980201
    976 號函檢附甲○○上開沙鹿郵局帳戶之開戶基本資料及其
    自98年7月19日至98年7月22日止之客戶歷史交易清單、合作
    金庫商業銀行朝馬分行98年8月18日合金朝馬字第098000330
    0號函檢附甲○○上開合庫銀行之開戶基本資料及其各類存
    款分戶交易明細表、網路拍賣畫面電腦列印資料1紙。
三、被告提供其所有之郵政及銀行帳戶供詐欺集團使用，被告對
    前開二帳戶可能會被利用作犯罪工具，有所預見，既對前開
    犯罪構成事實，預見其發生而其發生並不違背其本意，依刑
    法第13條第2項之規定，亦應以故意論。查該收取被告上開2
    帳戶之年籍不詳綽號「小風」（或「小豐」）之成年男子與
    其他詐欺集團成年成員共同基於意圖為自己不法之所有，以
    上開方式為詐術，使被害人丁○○、己○○、丙○○、戊○○、乙○○陷於錯誤，而依其等指示匯款，是其等所為，係
    犯刑法第339條第1項之詐欺取財罪。被告將其上開2帳戶之
    提款卡連同密碼提供予該詐欺集團成員供詐騙財物使用，顯
    係基於幫助詐欺取財之犯意，且其所為屬刑法詐欺取財罪構
    成要件以外之行為，其既以幫助他人犯罪之意思而參與犯罪
    構成要件以外之行為，核其所為，係犯刑法第30條第1項前
    段、第339條第1項之幫助詐欺取財罪，依刑法第30條第2項
    規定，依正犯之刑減輕之。又被告以1行為同時交付其所有
    之郵政及銀行帳戶提款卡供不詳之成年詐欺集團成員使用，
    並侵害上開5位被害人之財產法益，為想像競合犯，依刑法
    第55條前段之規定，應從一處斷。檢察官雖未就被告甲○○
    如犯罪事實(5)所載之犯行起訴，惟此部分因與起訴部分具有
    想像競合犯之裁判上一罪關係，本院自得併予審理，附此敘
    明。爰審酌被告提供帳戶供他人非法使用，助長社會犯罪風
    氣及增加追緝犯罪之困難，並造成被害人丁○○、己○○、
    丙○○、戊○○、乙○○財產上之損害，其行為殊屬不當，
    惟念及其本身並未實際參與本案詐欺取財之犯行，責難性較
    小，提供上開郵政及銀行帳戶並無實際獲利，且無前科紀錄
    ，有被告刑案資料查註紀錄表附卷可佐，於本院審理中已坦
    承犯行，頗知悔悟，犯後態度良好等一切情狀，量處如主文
    所示之刑，並諭知易科罰金之折算標準。
四、依刑事訴訟法第273條之1第1項、第299條第1項前段、第310
    條之2、第454條第1項，刑法第339條第1項、第30條第1項前
    段、第2項、第55條、第41條第1項前段，刑法施行法第1條
    之1第1項、第2項前段，判決如主文。
五、如不服本判決，得於判決書送達之日起10日內，以書狀敘述
    理由，向本院提出上訴（須附繕本）。
中    華    民    國    99    年     2    月    12    日
                  刑事第九庭  法  官  吳幸芬
以上正本證明與原本無異。
如不服本判決應於收受送達後10日內向本院提出上訴書狀，並應
敘述具體理由；其未敘述上訴理由者，應於上訴期間屆滿後20日
內向本院補提理由書（均須按他造當事人之人數附繕本）「切勿
逕送上級法院」。
中    華    民    國    99    年     2    月    12    日
                             書記官   黃毅皓
附錄論罪科刑法條
中華民國刑法第30條
幫助他人實行犯罪行為者，為幫助犯。雖他人不知幫助之情者，
亦同。
中華民國刑法第339條
意圖為自己或第三人不法之所有，以詐術使人將本人或第三人之
物交付者，處5年以下有期徒刑、拘役或科或併科1千元以下罰金
。
以前項方法得財產上不法之利益或使第三人得之者，亦同。
前二項之未遂犯罰之。

司法院資訊處製作；財團法人民間司法改革基金會備份。
